臺灣臺中地方法院民事判決　　　　　　　　　　 九十年訴字第三九九二號
　　原　　　告　　丁○○
　　被　　　告　　甲○○
　　兼法定代理人　乙○○
　　兼法定代理人　丙○○
右當事人間請求損害賠償事件，本院判決如左：
    主      文
被告應連帶給付原告新台幣貳拾肆萬玖仟貳佰伍拾陸元，及自民國九十年八月二十四
日起至清償日止按年息百分之五計算之利息。
原告其餘之訴駁回。
訴訟費用由被告連帶負擔百之三十；餘由原告負擔。
本判決原告勝訴部分，於原告以新台幣捌萬肆仟元為被告供擔保後，得假執行，如被
告於假執行程序實施前，以新台幣貳拾肆萬玖仟貳佰伍拾陸元，為原告預供擔保，得
免為假執行。
原告其餘假執行之聲請駁回。
    事      實
甲、原告方面：
壹、聲明：
一、被告應給付原告新台幣（下同）玖拾參萬參仟柒佰零陸元及自起訴狀繕本送達翌
    日（即九十年八月二十四日）起至清償日止，按年息百分之五計算之利息。
二、願供擔保請准宣告假執行。
貳、陳述：
一、被告甲○○生於民國（下同）七十一年二月十六日，為限制行為能力人，被告乙○○、丙○○為甲○○之法定代理人，於九十年一月十八日二十二時四十分許，
    甲○○駕駛車牌號碼Ｙ２─３３０１號自用小客車，沿台中縣豐原市○○路，由
    南往北方向行駛，途經中山路與圓環北路交岔路口，欲右轉圓環北路，理應注意
    車輛行駛時，駕駛人應注意車前狀況，隨時採取必要之安全措施，及汽車行近行
    人穿越道前，應減速慢行，遇有行人穿越時，無論有無交通指揮或號誌指示，均
    應暫停讓行人先行通過，而依當時情形，又無不能注意之情事，竟疏於注意，遂
    於通過上開交岔路口時欲轉彎進入圓環北路時，未注意車前狀況及禮讓行人先行
    通過，過失撞及正穿越斑馬線之原告，致原告受有第十二胸椎壓迫性骨折、第四
    腰椎棘突骨折、恥股骨折、及因骨折壓迫神經所引起之上下背腰痛等傷害。
二、原告歷此車禍事件，支出醫藥費肆萬肆仟玖佰壹拾元，並因此傷害於九十年二月
    、三月間請病假，遭扣薪肆仟柒佰玖拾陸元，且原告因經常請假前往醫院就診，
    致遭公司開除，損失九十年四月十三日起，至同年八月十二日止之薪資捌萬肆仟
    元，又原告亦因此車禍經醫師診斷須進行人工流產手術，心理及精神上受有莫大
    之戕害，為此依侵權行為損害賠償請求權之規定，請求被告賠償上開損害，併請
    求慰撫金捌拾萬元，合計共玖拾參萬參仟柒佰零陸元。
參、證據：提出豐安醫院九十年四月十三日診斷證明書一份、大同中醫醫院九十年六
    月二日、八月十八日診斷證明書各一份、一二三中醫診所九十年六月四日診斷證
    明書一份、台灣省國術會九十年六月四日傷情說明書一份、豐安醫院收據四份、
    中台醫事檢驗所免用統一發票收據一份、台灣省國術會免用統一發票收據一份、
    一二三中醫診所免用統一發票收據一份、大同中醫診所收據二份、吉元有線電視
    股份有限公司薪資條二份、戶籍謄本一份、東和婦產科醫院九十年八月四日診斷
    證明書一份為證。
乙、被告方面：
壹、聲明：請求駁回原告之訴及其假執行之聲請，如受不利益之判決願供擔保請准宣
    告免為假執行。
貳、陳述：
一、被告甲○○就於九十年一月十八日二十二時四十分許，駕駛小客車不慎撞擊正行
    走於斑馬線穿越圓環北路之原告並不爭執，惟被告甲○○係於中山路號誌顯示右
    轉時，始右轉圓環北路，而當上開號誌顯示右轉時僅中山路上之南北車輛得右轉
    ，其餘皆為紅燈不得通行，是被告甲○○右轉圓環北路時，原告穿越道路未遵守
    號誌之指示致為甲○○撞及，原告亦難辭與有過失之，故應認原告應負擔百分之
    五十過失比例。
二、原告請求賠償金額過高，顯屬無據，按醫療費部分，其中豐安醫院之診斷書費肆
    佰元、一二三中醫診所之診斷書費伍拾元均非醫療上必要之支出，而中台醫事檢
    驗所之壹仟肆佰元與本件車禍無關，而台灣省國術會出具之收據壹萬捌仟參佰伍
    拾元，亦非醫療上之支出，原告該部分請求，顯無理由；又喪失工資部分：原告
    未舉證證明，其因就醫而須常假，是原告請求九十年四月十三日至九十年八月十
    二日之工資損失，自無理由。另本件原告所受之傷並不嚴重，故於九十年一月十
    八日受傷後，並未立即住院就診，而係於翌日始至醫院就診，至於原告主張因此
    車禍而流產，被告予否認，且依其提之診斷書記載：「因妊娠十一週合併早期萎
    縮性卵」而施行人工流產，是原告主張因車禍而受人工流產，請求被告賠償精神
    慰撫金捌拾萬元，自乏依據。
參、證據：提出照片三張為證。
丙、本院依職權調閱本院九十年度交易字第四四四號刑事卷宗（內有台灣台中地方法
    院檢察署九十年偵字第九一六四卷宗）。
    理      由
一、本件原告主張：被告甲○○生於七十一年二月十六日，限制行為能力人，被告乙○○、丙○○為甲○○之法定代理人，於九十年一月十八日二十二時四十分許，
    甲○○駕駛車牌號碼Ｙ２─３３０１號自用小客車，沿台中縣豐原市○○路，由
    南往北方向行駛，途經同路與圓環北路交岔路口欲右轉圓環北路，理應注意車輛
    行駛時，駕駛人應注意車前狀況，隨時採取必要之安全措施及汽車行近行人穿越
    道前，應減速慢行，遇有行人穿越時，無論有無交通指揮或號誌指示，均應暫停
    讓行人先行通過，而依當時情形，又無不能注意之情事，竟疏於注意，遂於通過
    上開交岔路口時欲轉彎進入圓環北路時，未注意車前狀況及禮讓行人先行通過，
    撞及正穿越斑馬線之原告，致原告倒地後，受有第十二胸椎壓迫性骨折、第四腰
    椎棘突骨折、恥股骨折、及因骨折壓迫神經所引起之上下背腰痛等傷害，原告因
    此車禍支出醫藥費肆萬肆仟玖佰壹拾元，且因此傷害於九十年二月、三月間請病
    假，遭扣薪肆仟柒佰玖拾陸元，並因經常要請假前往醫院就診，致遭公司開除，
    損失九十年四月十三日起至同年八月十二日止之薪資捌萬肆仟元，且原告因遭此
    車禍經醫師診斷須進行人工流產手術，原告因此車禍所受心理及精神上受有莫大
    之戕害，為此依侵權行為損害賠償請求權之規定，請求被告賠償上開損害，併請
    求慰撫金捌拾萬元，合計共壹佰參拾萬零肆佰捌拾陸元等語。被告就原告主張被
    告甲○○過失撞傷原告之事實固不爭執，惟辯稱：被告係依號誌指示轉彎，原告
    未遵行號誌通過路口，與有過失，應負百分之五十過失責任，且原告請求之醫費
    用，其中豐安醫院之診斷書費肆佰元、一二三中醫診所之診斷書費伍拾元均非醫
    療上必要之支出，而中台醫事檢驗所之壹仟肆佰元與本件車禍無關，而台灣省國
    術會出具之收據壹萬捌仟參佰伍拾元，亦非醫療上之支出，該部分請求，顯無理
    由；又原告未舉證證明，其因就醫而須經常請假，是原告請求九十年四月十三日
    至九十年八月十二日之工資損失，亦無理由。另本件原告所受之傷並不嚴重，故
    於九十年一月十八日受傷後，並未立即住院就診，而係於翌日始至醫院就診，至
    於原告主張因此車禍而流產，被告予以否認，且依其提之診斷書記載：「因妊娠
    十一週合併早期萎縮性卵」而施行人工流產，是原告主張因車禍而受人工流產，
    請求被告賠償精神慰撫金捌拾萬元，自乏依據等語置辯。
二、原告主張被告乙○○、丙○○為被告張進財之法定代理人，而被告甲○○於前述
    時、地，駕駛自用小客車，過失撞及正穿越斑馬線之原告，致原告受有第十二胸
    椎壓迫性骨折、第四腰椎棘突骨折、恥股骨折、及因骨折壓迫神經所引起之上下
    背腰痛等傷害，為被告所不爭執，且有道路交通事故調查報告表一份，及經原告
    提出豐安醫院九十年四月十三日診斷證明書一份、大同中醫醫院九十年六月二日
    、八月十八日診斷證明書各一份、一二三中醫診所九十年六月四日診斷證明書一
    份、台灣省國術會九十年六月四日傷情說明書一份附卷可稽，又原告主張被告甲○○上開過失傷害事實，業經本院以九十年度交易字第四四四號刑事判決判處罪
    刑確定，亦有該刑事判決一份在卷可參，並經本調卷查核屬實，原告上開主張之
    事實，堪信為真實。
三、按汽車、機車或其他非依軌道行駛之動力車輛，在使用中加損害於他人者，駕駛
    人應賠償因此所生之損害；無行為能力人或限制行為能力人，不法侵害他人之權
    利者，以行為時有識別能為限，與其法定代理人連帶負損害賠償責任；民法第一
    百九十一條之二、第一百八十七條第一項前段定有明文。又車輛行駛時，駕駛人
    應注意車前狀況，隨時採取必要之安全措施及汽車行近行人穿越道前，應減速慢
    行，遇有行人穿越時，無論有無交通指揮或號誌指示，均應暫停讓行人先行通過
    ，道路交通安全規則第九十四條第三項、第一百零三條，亦分別定有明文。本件
    被告甲○○駕車當時，並無不能注意之情事，竟疏未注意車前狀況，在人行道上
    撞及原告，依上開規定，被告甲○○之駕駛行為應有過失。又該過失行為與原告
    所受身體上之傷害間，有因果關係，亦堪以認定。故原告主張被告甲○○應負損
    害賠償之責任，而被告乙○○及丙○○二人為限制行為能力人甲○○之法定代理
    人，應與甲○○就上開過失侵權行為負連帶清償責任，於法有據。被告雖辯稱：
    本件肇事原告於通過路口時未遵循號誌亦與有過失云云，惟被告就原告未遵守號
    誌一節，僅提現場號誌照片三張為證，該等照片尚無法證明原告有未遵守號誌之
    事實，且本件被告甲○○本屬停車待轉彎，於其轉彎時，未能看見原告，即撞及
    原告，而原告被撞及時，正完成通過路口（路口斑馬線域長度約十四公尺）約四
    分之三之距離，為兩造所不爭執，並有道路交通事故調查報告表一份所附之現場
    圖在卷可參，按原告為被告甲○○撞及時，已通過路口約有四分之三之距離，顯
    見原告於開始通過路口時，應係綠燈號誌無誤，原告既於綠燈號誌下開始通過路
    口，即無違規之情事，縱其未完成通過，號誌已轉為紅燈，惟其在斑馬線上，本
    有優先權，被告甲○○未停車禮讓行人先行通過，被告甲○○未及注意原告在斑
    馬線上行走，撞及原告，其自應負全部肇責，被告抗辯稱：原告就本件肇事亦應
    負過失責任，顯無可採。
四、不法侵害他人身體、健康者，對於被害人因此喪失或減少勞動能力應負損害賠償
    責任；不法侵害他人之身體、健康、名譽、自由、信用、隱私、貞操，或不法侵
    害其他人格法益而情節重大者，被害人雖非財產上之損害，亦得請求賠償相當之
    金額；民法第一百九十三條第一項、第一百九十五條各定有明文。本件原告據此
    就被告甲○○之過失侵權行為而請求之各項損害賠償，茲分別審酌如下：
（一）醫療費部分：原告主張其因此車禍支出醫療費用肆萬肆仟玖佰壹拾元，固提出
      豐安醫院九十年四月十三日診斷證明書一份、大同中醫醫院九十年六月二日、
      八月十八日診斷證明書各一份、一二三中醫診所九十年六月四日診斷證明書一
      份、台灣省國術會九十年六月四日傷情說明書一份、豐安醫院收據四份、中台
      醫事檢驗所免用統一發票收據一份、台灣省國術會免用統一發票收據一份、一
      二三中醫診所免用統一發票收據一份、大同中醫診所收據二份為證，惟其中豐
      安醫院九十年四月十三日收據所載之診斷書費肆佰元，及一二三中醫診所九十
      年六月四日收據所載之診斷書費伍拾元，均非醫療上必要之支出，應以扣除；
      又被告抗辯：中台醫事檢驗所之壹仟肆佰元及台灣省國術會壹萬參仟捌佰伍拾
      元費用與本件車禍無關云云，惟查：依卷附中台醫事檢驗所收據記載，原告係
      至該檢驗所檢驗腰椎正側及胸椎正側，而本件原告因本件肇事致腰椎及胸椎受
      有損傷，原告檢驗其腰椎正側及胸椎正側所支出之費用，自與被告張進財之過
      失傷害行為有關，該費用應屬相關醫療費用之支出；又依卷附台灣省國術會九
      十年六月四日傷情說明書一份記載原告因腰背椎傷及肩胛骨傷至該會推拿復建
      ，與原告本次車禍受傷部位相符，按人體椎、骨受傷，於醫療後仍需復建，屬
      事之常理，是原告車禍受傷後為推拿復建支付之費用，自屬醫療費用。被告上
      開抗辯，自無可採。是原告得請求醫療費用之部分為肆萬肆仟肆佰陸拾元，逾
      此部分，尚屬無據。
（二）喪失之工資：按當事人主張有利於已之事實，就其事實負有舉證之責任，民事
      訴訟法第二百七十七條前段訂有明文。本件原告主張九十年二月及三月份，其
      因傷請假看病喪失工資肆仟柒佰玖拾陸元，為被告所不爭執，且提出吉元有線
      電視股份有限公司薪資條二份為證，堪為真實，惟原告主張其因經常請假就醫
      而遭公司開除一節，為被告所否認，原告就此事實復未舉證以實說，是原告主
      張其因被開除喪失九十年四月十三日至同年八月十二日止之工資捌萬肆仟元，
      即無可採。
（三）精神慰撫金部分：本件原告身體受傷，其受有痛苦自屬難免，依上述豐安醫院
      九十年四月十三日診斷證明書一份、大同中醫醫院九十年六月二日、八月十八
      日診斷證明書各一份、一二三中醫診所九十年六月四日診斷證明書一份、台灣
      省國術會九十年六月四日傷情說明書一份所載原告因本件肇事受有第十二胸椎
      壓迫性骨折、第四腰椎棘突骨折、恥股骨折、及因骨折壓迫神經所引起之上下
      背腰痛等傷害，原告雖稱：其亦因此車禍導致人工流產云云，惟依原告所提東
      和婦產科醫院九十年八月四日診斷證明書記載，原告係因「妊娠十一週合併早
      期萎縮性卵」，而於九十年四月四日，在該院施行人工流產，是原告主張因車
      禍而須為人工流產，尚難採信。依上所述，原告突遭此創傷，其精神所受傷害
      非小，本院審酌原告所受之傷勢及被告甲○○現正服兵役中、高職畢業及原告
      高職畢業、無業等兩造社會身分、地位、經濟狀況，本院認原告請求精神慰撫
      金捌拾萬元顯屬過高，應以貳拾萬元為適當。
（四）綜上，被告應連帶給付原告之損害賠償額為貳拾肆萬玖仟貳佰伍拾陸元，原告
      逾此部分之請求，於法無據。
五、從而，原告依侵權行為之法律關係，請求被告應連帶給付原告貳拾肆萬玖仟貳佰
    伍拾陸元，及自起訴狀繕本送達翌日（即九十年八月二十四日）起，至清償日止
    按年息百分之五計算之利息，為有理由，應予准許；原告逾此部分之請求，為無
    理由，應予駁回。
六、本件事證已臻明確，兩造其餘攻擊防禦方法，核與本件判決結果無影響，爰不逐
    一論述，併此敘明。
七、兩造陳明願供擔保，聲請宣告假執行及免為假執行之宣告，就原告勝訴部分，經
    核無不符，爰酌定相當之擔保金額均准許之；至原告敗訴部分，其假執行之聲請
    ，失所依附，不予准許，併此敘明。
八、據上論結：本件原告之訴，為一部有理由，一部無理由，並依民事訴訟法第七十
    九條但書、八十五條第二項、第三百九十條第二項、第三百九十二條，判決如主
    文。
中　　　華　　　民　　　國　　九十一　　年　　　一　　　月　　二十二　　日
                                    台灣台中地方法院民事第三庭
　　　　　　　　　　　　　　　　　　　　法　　　官　王　金　洲
右為正本，係照原本作成。
如對本判決上訴，須於判決送達後廿日內向本院提出上訴狀（須附繕本）。
中　　　華　　　民　　　國　　九十一　　年　　　一　　　月　　二十二　　日
                                        法院書記官
